臺灣苗栗地方法院刑事判決
111年度原訴緝字第1號
公  訴  人  臺灣苗栗地方檢察署檢察官
被      告  高聖哲




指定辯護人  李柏松律師
上列被告因違反毒品危害防制條例案件，經檢察官提起公訴 （1
10年度偵字第5226號），本院判決如下：
    主  文
甲○○共同犯販賣第三級毒品未遂罪，處有期徒刑壹年拾月。扣案
如附表所示之物均沒收。　　
　　犯罪事實
一、甲○○明知4-甲基甲基卡西酮為毒品危害防制條例第2條第2項
    第3款所稱之第三級毒品，依法不得持有及販賣，竟與真實
    姓名年籍不詳、綽號「小揚」之成年男子(無證據證明為未
    滿18歲之人，下稱「小揚」)，共同基於販賣第三級毒品4-
    甲基甲基卡西酮之犯意聯絡，於民國110年6月22日(起訴書
    誤載為8月間，應予更正)，由「小揚」在tiktok網站(抖音)
    公開影片區，以暱稱「Coffee300_600」留言發表「中部營
    無限量供應」之訊息，用以表明自己可販賣毒品咖啡包，向
    不特定人兜售毒品咖啡包，甲○○則負責出面與買家交易。嗣
    苗栗縣政府警察局通霄分局員警執行網路巡邏勤務，發現上
    開發表之訊息，隨即喬裝買家與「小揚」聯絡，並佯稱以總
    價新臺幣(下同)4500元之價格交易毒品咖啡包11包，雙方達
    成買賣合意後，約定於110年8月17日在苗栗縣○○鎮○○里000
    號見面交易。甲○○即受「小揚」之指示，於110年8月17日23
    時許，抵達上開交易地點，與喬裝為買家之員警碰面，正欲
    進行交易時，當場為警逮捕而販賣未遂，並扣得毒品咖啡包
    11包(驗前總淨重共53.36公克)、IPHONE行動電話1支（含門
    號0000000000號SIM卡1張），而悉上情。
二、案經苗栗縣警察局通霄分局報告臺灣苗栗地方檢察署檢察官
    偵查起訴。
    理  由
壹、程序部分：
    本案據以認定被告甲○○犯罪之供述證據，其中屬於傳聞證據
    之部分，經檢察官、被告及辯護人於本院審理時同意作為證
    據（見本院原訴緝卷第65頁），復經本院審酌認該等證據之
    作成無違法、不當或顯不可信之情況，依刑事訴訟法第159
    條之5第1項規定，均有證據能力。另本案以下所引用之非供
    述證據，並無證據證明係實施刑事訴訟程序之公務員違背法
    定程序所取得，亦有證據能力。
貳、實體部分：
一、訊據被告對於上開犯罪事實坦承不諱（見本院原訴緝卷第63
    、92頁)，並有偵查報告、職務報告、扣押筆錄、扣押物品
    清單、抖音及微信聊天紀錄、抖音及微信聊天紀錄畫面翻拍
    照片、扣押物品照片、手機對話紀錄翻拍照片、內政部警政
    署刑事警察局110年12月7日刑鑑字第1108010369號鑑定書等
    件在卷可稽(見他卷第11至21頁、偵5226卷二第11、29至39
    、43至109頁、偵5226卷一第29至32、59至61頁)，復有扣案
    之毒品咖啡包11包足資佐憑。另查我國查緝毒品交易之執法
    甚嚴，對於販賣毒品者均科以重度刑責。又販賣毒品既係違
    法行為，當非可公然為之，亦無公定價格，且容易分裝並增
    減份量，而每次買賣之價量，可能隨時依雙方關係深淺、資
    力、需求量及對行情之認知、來源是否充裕、查緝是否嚴謹
    、購買者被查獲時供述購買對象之可能風險之情評估等情形
    ，而異其標準，非可一概而論；販賣之人從價差或量差中牟
    利之方式雖異，其意圖營利之販賣行為則同一。且毒品量微
    價高，取得不易，倘若非有利可圖，一般人當無干冒重度刑
    責而提供毒品給他人之可能。況如喬裝購毒者之員警與被告
    間並無特殊之親屬情誼，則倘非有利可圖，被告應無平白費
    時、費力交付毒品給購毒者，且被告於本院審理時供陳：本
    案如販賣成功，可獲得5000元報酬等語（見本院原訴緝卷第
    63頁）甚明，故被告在主觀上確有營利之販賣意圖，允無疑
    義。綜上，本案事證明確，被告犯行堪以認定，應依法論科
    。 
二、論罪科刑：
　㈠按刑事偵查技術上所謂之「釣魚偵查」，係指對於原已犯罪
    或具有犯罪故意之人，以設計引誘之方式，使其暴露犯罪事
    證，而加以逮捕或偵辦而言，此純屬偵查犯罪技巧之範疇，
    並未違反憲法對於基本人權之保障，且於公共利益之維護有
    其必要性存在，故依「釣魚」方式所蒐集之證據資料，原則
    上非無證據能力。又於此情形，因毒品購買者為辦案佯稱購
    買，而將販賣者誘出以求人贓俱獲，因其無實際買受之真意
    ，且在警察監視之下伺機逮捕，事實上亦不能真正完成買賣
    ，則該次行為，僅能論以販賣未遂（最高法院100年度台上
    字第4498號判決意旨參照）。是核被告所為，係犯毒品危害
    防制條例第4條第6項、第3項之販賣第三級毒品未遂罪。被
    告販賣第三級毒品未遂犯行前持有之第三級毒品數量未達純
    質淨重達5公克以上，是該持有第三級毒品之行為，非屬毒
    品危害防制條例第11條第5項規定處罰之範圍，自無持有第
    三級毒品之低度行為為販賣之高度行為所吸收之問題。
　㈡被告與「小揚」間就本案犯行，有犯意聯絡及行為分擔，應
    依刑法第28條規定，論以共同正犯。
　㈢被告已著手於販賣第三級毒品，惟佯裝買家之員警自始並無
    向被告購毒之真意，而未生交易成功之既遂結果，應屬未遂
    犯，依刑法第25條第2項規定，按既遂犯之刑減輕其刑。
　㈣按犯第4條至第8條之罪於偵查及歷次審判中均自白者，減輕
    其刑，毒品危害防制條例第17條第2項定有明文。被告於偵
    查及本院審理中均自白本案犯行乙節（見偵5226卷一第23頁
    、本院原訴緝卷第63、92頁），是被告本案犯行應依上開規
    定，減輕其刑，併依刑法第70條規定，就上開未遂減輕、自
    白減輕事由，遞減之。　
　㈤辯護人雖為被告主張本案販賣第三級毒品未遂犯行，應審酌
    是否有刑法第59條情形等語，惟被告販賣第三級毒品行為，
    不僅直接戕害購毒者身心健康，對施用毒品者之家庭帶來負
    面影響，並有滋生其他犯罪之可能，對社會所生危害程度非
    輕。況販賣第三級毒品最輕法定本刑為7年以上有期徒刑，
    被告所為已依毒品危害防制條例第17條第2項、刑法第25條
    第2項減輕其刑並遞減之，減輕後之法定最低度刑為有期徒
    刑1年9月，與被告所犯情節相衡，實難認有何情輕法重之處
    ，客觀上亦未足引起一般同情，洵無適用刑法第59條規定酌
    減其刑之餘地，附此敘明。
　㈥爰審酌被告年紀尚輕，不思循正途賺取金錢，明知上開毒品
    為毒品危害防制條例所列管之第三級毒品，不得非法販賣，
    且第三級毒品對於他人身心健康、社會秩序之危害至深且鉅
    ，使施用毒品者容易上癮而戒除不易，仍無視於國家杜絕毒
    品之禁令，與「小揚」分工合作，由「小揚」使用抖音與微
    信與購毒者接洽交易事宜，再由被告依「小揚」指示擔任外
    送第三級毒品之販毒小蜜蜂，共同著手販賣第三級毒品欲牟
    利，加速毒品擴散，肇生他人施用毒品之來源，戕害國民身
    心健康，且有孳生其他犯罪之可能，犯罪所生危害程度非輕
    ，所為實不足取；另考量被告著手販賣之毒品數量、價格、
    共同販賣毒品參與程度及角色；兼衡其素行（見卷附臺灣高
    等法院被告前案紀錄表）、其犯後坦承犯行之態度、犯罪之
    動機、目的、智識程度、家庭經濟生活狀況（見本院原訴緝
    卷第93至94頁）等一切情狀，量處如主文所示之刑。
　㈦辯護人固為被告請求宣告緩刑等語（見本院原訴緝卷第93頁
    ），且被告未曾因故意犯罪受有期徒刑以上刑之宣告乙節，
    有臺灣高等法院被告前案紀錄表在卷可稽。惟被告除本案外
    ，尚有妨害性自主案件由臺灣南投地方法院以111年度侵訴
    字第1號審理中，有臺灣高等法院被告前案紀錄表可參，復
    衡酌本案犯罪情節，被告與「小揚」係透過抖音公開散布毒
    品販售訊息，經由網際網路擴大毒品之流通，戕害國民身心
    健康之程度更高，實不宜輕縱，況本案幸係員警於執行網路
    巡邏勤務時發覺，始未生販賣毒品之結果，倘毒品流入市面
    ，將對社會治安造成之影響甚鉅，為使被告知所警惕，認其
    仍有接受刑罰教化之必要，爰不予宣告緩刑。
三、沒收部分：
　㈠犯第4條至第9條、第12條、第13條或第14條第1項、第2項之
    罪者，其供犯罪所用之物，不問屬於犯罪行為人與否，均沒
    收之，毒品危害防制條例第19條第1項定有明文。又違禁物
    ，不問屬於犯罪行為人與否，沒收之，則為刑法第38條第1
    項所明定。而毒品危害防制條例第18條第1項後段規定查獲
    之第三、四級毒品，無正當理由而擅自持有者，均沒入銷燬
    之；此應沒入銷燬之毒品，專指查獲施用或持有（未成罪）
    之第三、四級毒品而言；倘屬同條例相關法條明文規定處罰
    之犯罪行為，即非該條項應依行政程序沒入銷燬之範圍；又
    同條例第19條第1項所定「供犯罪所用之物」，係指犯第4條
    至第9條、第12條、第13條或第14條第1項、第2項之罪所用
    之物，不包括毒品本身在內，自不得為第三、四級毒品及「
    預備供犯罪所用之物」之沒收依據；再同條例對於查獲之製
    造、運輸、販賣、意圖販賣而持有、以非法方法使人施用、
    引誘他人施用及轉讓、持有一定數量以上第三、四級毒品之
    沒收，並無特別規定，如其行為已構成犯罪，則該毒品即屬
    不受法律保護之違禁物，應回歸刑法之適用(最高法院95年
    度台上字第4358號、95年度台上字第911號、98年度台上字
    第2889號、99年度台上字第2733號判決意旨參照)。查扣案
    如附表編號1所示之紫色粉末11包，經送驗後檢出4-甲基甲
    基卡西酮成份（驗前總淨重53.36公克），有內政部警政署
    刑事警察局110年12月7日刑鑑字第1108010369號鑑定書1份
    可佐（見偵5226卷一第59至61頁），均屬違禁物，應依刑法
    第38條第1項規定宣告沒收，而直接包裏上開毒品之外包裝
    袋11個，無論依何種方式仍有極微量之毒品殘留而無法完全
    析離，同應依刑法第38條第1項規定併予沒收之。至送鑑耗
    損之毒品既已滅失，自無庸再為沒收之諭知。
  ㈡扣案如附表編號2所示之IPHONE行動電話1支（含門號0000000
    000號SIM卡1張），係被告聯絡本案販賣第三級毒品之用，
    亦據被告供明在卷（見本院原訴緝卷第64頁），應依毒品危
    害防制條例第19條第1項規定，不問屬於犯罪行為人與否，
    宣告沒收。
據上論斷，應依刑事訴訟法第299條第1項前段，毒品危害防制條
例第4條第6項、第3項、第17條第2項、第19條第1項，刑法第11
條、第28條、第25條第2項、第38條第1項，判決如主文。
本案經檢察官楊岳都提起公訴，檢察官彭郁清到庭執行職務。　
中　　華　　民　　國　　111 　年　　11　　月　  29  　日
                  刑事第四庭  審判長法  官  魏宏安
　　　　　　　　　                  法  官  朱俊瑋
　　　　　　　　　                  法　官　許文棋
以上正本證明與原本無異。
如不服本判決應於收受判決後20日內向本院提出上訴書狀，並應
應敘述具體理由。其未敘述上訴理由者，應於上訴期間屆滿後20
日內向本院補提理由書(均須按他造當事人之人數附繕本)「切勿
逕送上級法院」。
       　　                     　　書記官　陳彥宏
中　　華　　民　　國　　111 　年　　11　　月　　29　　日
附錄本案論罪科刑法條
毒品危害防制條例第4條
製造、運輸、販賣第一級毒品者，處死刑或無期徒刑；處無期徒
刑者，得併科新臺幣3千萬元以下罰金。
製造、運輸、販賣第二級毒品者，處無期徒刑或10年以上有期徒
刑，得併科新臺幣1千5百萬元以下罰金。
製造、運輸、販賣第三級毒品者，處7年以上有期徒刑，得併科
新臺幣1千萬元以下罰金。
製造、運輸、販賣第四級毒品者，處5年以上12年以下有期徒刑
，得併科新臺幣5百萬元以下罰金。
製造、運輸、販賣專供製造或施用毒品之器具者，處1年以上7年
以下有期徒刑，得併科新臺幣1百50萬元以下罰金。
前五項之未遂犯罰之。　　　　　　　　　　　　　　　　　　附表：
編號 物品名稱 數量 1 毒品咖啡包（含外包裝袋11個） 11包 2 IPHONE行動電話（含門號0000000000號SIM卡1張） 1支